---
title: "Trabalho TPE II"
output: html_document
---

Pacotes
```{r, eval=FALSE, echo=FALSE, include=FALSE}
#########pacotes
# install.packages("tseries")
# install.packages("urca")
# install.packages("forescat")
# install.packages("rugarch")
# install.packages("forecast")
# install.packages("TSA")
# install.packages("seas")
#install.packages("seasonal")
#install.packages("seasonalview")

```



```{r, message=FALSE, warning=FALSE, comment=FALSE}
library(tseries)
library(urca)
library(tseries)
library(rugarch)
library(TSA)
library(forecast)
library(seas)
```

Fazendo a Leitura da Base de Dados

```{r}
base <- read.csv("ipca_modelo.csv", sep = ";", stringsAsFactors = F)
base <- subset(base, base$Ano >= 2000)
base$NO.MES <- as.numeric(base$NO.MES)
ipca <- ts(base[, 4], start = c(2000, 1), frequency = 12)

```
Decomposição da Série
```{r}
x <- decompose(ipca)
plot(x)

```

Teste de Dickey & Fuller sem intercepto e sem tendência. 

Rejeitamos a hipóstese nula de existência de raiz únitaria, logo temos evidências  de que a série é estacionária para esse caso. 
```{r}
modelo <-
  ur.df(ipca, type = "none", selectlags = "AIC")#Teste sem intercepto e sem tendência

summary(modelo)

```

Teste de Dick-Fuller com intercepto e sem tendência. 

Rejeitamos a hipóstese nula de existência de raiz únitaria, logo temos evidências  de que a série é estacionária para esse caso. Vale ressaltar que o intercepto é estaticamente significante com um valor bem afastado de zero.
```{r}
modelo2 <-
  ur.df(ipca, type = "drift", selectlags = "AIC") #Teste com intercepto e sem tendência
summary(modelo2)
```

Teste de Dick-Fuller com intercepto e com tendência.

Rejeitamos a hipóstese nula de existência de raiz únitaria, logo temos evidências  de que a série é estacionária para esse caso. Vale ressaltar que o tendência não é estaticamente significante.

```{r}
modelo3 <-
  ur.df(ipca, type = "trend", selectlags = "AIC") #Teste com intercepto e com tendencia
summary(modelo3)
```


Vimos que os dados não precisam ser diferenciados, pois temos evidências para dizer que a série, se encontra na forma estacionária.Logo, vamos determinar a ordem do modelo ARIMA, gerando os gráficos da FAC e FACP.

Observa-se:
A FAC apresentou um decaimento das autocorrelações típicas de séries estacionárias. observa após o log 1 um decaimento rápido. Evidenciando  alguns modelos como: modelo AR(1) e ARMA(1,0).

```{r}
par(mfrow = c(1, 2))
acf(ipca)
pacf(ipca)
```


Vamos verificar qual o melhor modelo usando os critérios de informação BIC e AIC.
Nesse primeira caso vamos utilizar o modelo de 1° ordem ou seja sem diferença.
```{r}
##### Verificando qual o melhor medolo arima ####
modd <- mat.or.vec(9, 3)
k <- 1
for (i in 0:2) {
  for (j in 0:2) {
    modelo_arima <-
      arima(
        ipca,
        order = c(i, 0, j),
        include.mean = TRUE,
        method = "ML"
      )
    modd[k, 1] <- paste(i, 0, j)
    modd[k, 2] <- AIC(modelo_arima)
    modd[k, 3] <- BIC(modelo_arima)
    k <- k + 1
  }
}
colnames(modd) <- c("Modelo Arima", "AIC", "BIC")
modd
```

Vamos verificar qual o melhor modelo usando os critérios de informação BIC e AIC.
Nesse segundo caso utilizareos o modelo de 2° ordem ou seja com 1 diferença.
```{r}
modd <- mat.or.vec(9, 3)
k <- 1
for (j in 0:2) {
  for(m in 0:2){
    modelo_arima <-
      arima(
        ipca,
          order = c(i, 1, j),
          include.mean = TRUE,
          method = "ML")
      modd[k, 1] <- paste(i, 1, j)
      modd[k, 2] <- AIC(modelo_arima)
      modd[k, 3] <- BIC(modelo_arima)
      k <- k + 1
    }
  }
colnames(modd) <- c("Modelo Arima", "AIC", "BIC")
modd
```
Dentre todos os modelos, o modelo escolhido foi o modelo arima(1,0,0) segundo o critério de AIC e BIC de primeira ordem, onde apresentou-se menores valores de AIC e BIC comparado ao modelo de 2° ordem. 


Modelo escolhido
```{r}
  modelo_arima_esc <- arima(ipca, order = c(1, 0, 0))
```

Teste  Ljung-Box

Não rejeitamos a hipótese nula. Logo tesmos evidências de que os resíduos são não-autocorrelacionados
```{r}
Box.test(modelo_arima_esc$residuals, lag = 10, type = "Ljung-Box")
```
QQplot
Não podemos tirar grandes conclusões sobre o qqplot. Não há grandes discrepâncias aparentes, com Exceção das caudas .

```{r}
qqnorm(modelo_arima_esc$residuals)
qqline(modelo_arima$residuals, col = "red")
```

Teste de normalidade de Jarque-Bera

O teste rejeita a hipótese nula de que os dados são normais logo não tem assimetria e curtose similares.

```{r}
jarque.bera.test(modelo_arima_esc$residuals)
```

Previsão

Vamos agora fazer a previsão 2 passos a frase. Estimando dados para novembro e dezembro de 2018.
```{r}
previsao <- forecast(ipca, modelo_arima_esc$coef, h = 2)
previsao
```

Estimação pontual para meses de novembro e dezembro de 2018 com duas casas decimais.

```{r}
round(previsao$mean, 2)
```

Gráfico da Previsão 2 passos a frente 
```{r}
plot(previsao)
```

